【裁判字號】    98,訴,2784
【裁判日期】    980922
【裁判案由】    毒品危害防制條例
【裁判全文】
臺灣臺中地方法院刑事判決              98年度訴字第2784號
公  訴  人  臺灣臺中地方法院檢察署檢察官
被      告  甲○○
                    （現於臺灣臺中女子監獄執行中）
上列被告因毒品危害防制條例案件，經檢察官提起公訴（98年度
毒偵字第1620號），被告就被訴事實為有罪之陳述，經本院合議
庭裁定由受命法官獨任進行簡式審判程序，並判決如下：
    主    文
甲○○施用第一級毒品，處有期徒刑拾壹月；扣案注射針筒參支
，均沒收。又施用第二級毒品，處有期徒刑陸月；扣案吸食器壹
組，沒收。應執行有期徒刑壹年參月；扣案射針筒參支、吸食器
壹組，均沒收。
    犯罪事實
一、甲○○前因施用毒品案件，經本院以92年度毒聲字第1036號
    裁定送觀察、勒戒後，因認無繼續施用毒品之傾向，於民國
    92年5 月8 日釋放（指揮書執畢日期為92年5 月8 日），並
    經臺灣臺中地方法院檢察署檢察官於92年5 月15日以92年度
    毒偵字第1197號為不起訴處分確定。又於5 年內之94年間，
    復因施用毒品案件，經本院以95年度訴字第149 號判決判處
    有期徒刑8 月、6 月，定應執行刑為有期徒刑1 年確定；另
    於95年間因詐欺案件，經本院以95年度易字第2528號判決判
    處有期徒刑4 月確定，與上開所處罪刑定應執行刑為有期徒
    刑1 年4 月確定，於96年7 月9 日縮刑期滿執行完畢。詎仍
    不知悔改，明知海洛因、甲基安非他命係屬毒品危害防制條
    例第2 條第2 項第1 款、第2 款所定之第一、二級毒品，不
    得持有、施用，竟於前開觀察勒戒執行完畢後，5 年內再犯
    施用毒品之罪，經本院以上開判決判處有罪確定後，復基於
    施用海洛因之犯意，於98年4 月22日下午6 、7 時許，在其
    位於臺中市○○○街50號住處內，以注射針筒注射之方式，
    施用海洛因1 次；另基於施用甲基安非他命之犯意，於同日
    晚間8 、9 時許，在上址住處內，以將甲基安非他命放入吸
    食器內燒烤，吸食其煙霧之方式，施用甲基安非他命1 次。
    嗣於98年4 月24日上午10時20分許，為警持臺灣臺中地方法
    院所核發之搜索票，在上址住處內查獲，並扣得注射針筒3
    支、吸食器1 組及行動電話2 支（內有SIM 卡），且經其同
    意採集其尿液送檢驗結果，呈嗎啡、甲基安非他命陽性反應
    ，始查悉上情。
二、案經臺中市警察局移送臺灣臺中地方法院檢察署檢察官偵查
    起訴。
    理    由
一、本件被告甲○○所犯係死刑、無期徒刑、最輕本刑為3 年以
    上有期徒刑以外之罪，其於準備程序中就被訴事實為有罪之
    陳述，經受命法官告知簡式審判程序之旨，並聽取公訴人及
    被告之意見後，本院合議庭認為適宜由受命法官獨任進行簡
    式審判程序，依刑事訴訟法第273 條之1 第1 項規定，裁定
    由受命法官獨任進行審判程序，合先敘明。
二、上開犯罪事實，業據被告甲○○於本院準備、審理時坦承不
    諱（見本院卷第13、18頁），且被告為警查獲後所採集之尿
    液經送請中山醫學大學附設醫院檢驗科藥物檢測中心檢驗結
    果，呈嗎啡陽性反應，有該中心98年4 月29日尿液檢驗報告
    及臺中市警察局刑警大隊偵三隊委託檢驗尿液代號真實姓名
    對照表各1 紙附卷可稽（見警卷第34頁、偵查卷第17頁）。
    又依文獻記載，施用海洛因後24小時內經由尿液排出之量可
    達使用劑量之80% ，該種毒品於尿液中排出之最長時限，受
    施用劑量、施用方式、個人體質及代謝情況等因素影響，因
    個案而異，一般可檢出之最長時間為海洛因服用後2 至4 天
    ；而施用甲基安非他命後24小時內，約有施用劑量之70% 由
    尿中排出，該毒品於尿液中排出之最長時限，受施用劑量、
    施用方式、個人體質及代謝情況等因素影響，因個案而異，
    一般可檢出之最長時間為甲基安非他命1 至5 天等情，業經
    行政院衛生署管制藥品管理局90年5 月4 日管檢字第93902
    號函釋明確，並有扣案注射針筒3 支、吸食器1 組可憑，足
    見被告之自白核與事實相符，應堪採信。本案事證明確，被
    告施用第一級毒品海洛因、第二級毒品甲基安非他命之犯行
    ，洵堪認定。
三、按毒品危害防制條例前於92年7 月9 日修正公布，自93年1
    月9 日施行，觀之該條例第20條、第23條之立法理由，修正
    後毒品危害防制條例就施用毒品者，只於「初犯」及「5 年
    後再犯」二種情形，有其追訴條件之限制，即須於初犯經觀
    察、勒戒或強制戒治釋放後，5 年內均無施用毒品之行為，
    始能認其前所實施之觀察、勒戒或強制戒治已足遮斷毒癮，
    而得於5 年後再犯時，再予適用初犯之規定，重行觀察、勒
    戒等程序。倘5 年內已經再犯，被依法追訴處罰，縱其第3
    次（或第3 次以上）施用毒品之時間在初犯釋放5 年以後，
    即與「5 年後再犯」之情形有別，且因已於「5 年內再犯」
    ，顯見其再犯率甚高，原實施觀察、勒戒或強制戒治，已無
    法收其實效，而無5 年戒斷期之存在，自無再經觀察、勒戒
    及強制戒治之必要，應得逕行追訴處罰（最高法院95年5 月
    9 日95年度第7 次刑事庭會議決議參照）。經查：本件被告
    前因施用毒品案件，經本院以92年度毒聲字第1036號裁定送
    觀察、勒戒後，因認無繼續施用毒品之傾向，於92年5 月8
    日釋放（指揮書執畢日期為92年5 月8 日），並經臺灣臺中
    地方法院檢察署檢察官於92年5 月15日以92年度毒偵字第11
    97號為不起訴處分確定；又於5 年內之94年間，復因施用毒
    品案件，經本院以95年度訴字第149 號判決判處有期徒刑8
    月、6 月，定應執行刑為有期徒刑1 年確定等情，有臺灣臺
    中地方法院檢察署刑案資料查註紀錄表、全國施用毒品案件
    紀錄表及臺灣高等法院被告前案紀錄表各1 份在卷可憑，是
    依上開說明，被告於前述觀察勒戒執行完畢釋放後5 年內，
    再犯施用毒品罪，經法院判決有罪確定後，復犯本件施用毒
    品之犯行，本件犯行距前揭觀察勒戒執行完畢釋放後雖逾5
    年，惟核與毒品危害防制條例第20條第3 項所定「5 年後再
    犯」之立法意旨不符，揆諸上開說明，仍應予追訴、處罰。
四、按海洛因係毒品危害防制條例第2 條第2 項第1 款所稱之第
    一級毒品，甲基安非他命係同條項第2 款所稱之第二級毒品
    ，均不得非法持有、施用。核被告所為，係犯毒品危害防制
    條例第10條第1 項之施用第一級毒品罪及同條第2 項之施用
    第二級毒品罪。其持有第一、二級毒品後進而施用，其持有
    之低度行為，應為施用之高度行為所吸收，不另論罪。又被
    告所犯前開施用第一、二級毒品2 罪間，犯意各別、行為互
    殊，自應分論併罰。又被告於94年間因施用毒品案件，經本
    院以95年度訴字第149 號判決判處有期徒刑8 月、6 月，定
    應執行刑為有期徒刑1 年確定；另於95年間因詐欺案件，經
    本院以95年度易字第2528號判決判處有期徒刑4 月確定，與
    上開所處罪刑定應執行刑為有期徒刑1 年4 月確定，於96年
    7 月9 日縮刑期滿執行完畢乙節，有上開前案紀錄表1 份在
    卷可憑，其於徒刑執行完畢後，5 年內故意再犯本件有期徒
    刑以上之2 罪，均為累犯，均應依刑法第47條第1 項之規定
    ，加重其刑。爰審酌被告經觀察、勒戒程序，再經法院判處
    罪刑並執行完畢後，仍未能徹底戒絕毒品，再犯本件施用毒
    品犯行，足見其戒絕毒癮之意志不堅，未能體悟施用毒品對
    自己、家人造成之傷害及社會之負擔，惟念其犯後尚知坦承
    犯行，態度良好，及施用毒品乃戕害自身健康，尚未直接危
    害他人，反社會性不高等一切情狀，分別量處如主文所示之
    刑，並定其應執行刑，以示懲儆。再扣案之注射針筒3支、
    吸食器1組，均係被告所有，供其施用第一級、第二級毒品
    所用之物，業經被告陳明在卷，均應依刑法第38條第1項第2
    款之規定，宣告沒收；至扣案行動電話2支（內有SIM卡），
    雖係被告所有，然與本件施用毒品案件無涉，自不得為沒收
    之諭知，附此敘明。
據上論斷，應依刑事訴訟法第273 條之1 第1 項、第299 條第1
項前段，毒品危害防制條例第10條第1 項、第2 項，刑法第11條
前段、第47條第1 項、第51條第5 款、第9 款、第38條1 項第2
款，判決如主文。
本案經檢察官陳信郎到庭執行職務。
中    華    民    國    98    年    9     月    22    日
                  刑事第十五庭  法  官  廖純卿
以上正本證明與原本無異。
如不服本判決應於收受判決後10日內向本院提出上訴書狀，並應
敘述具體理由；其未敘述上訴理由者，應於上訴期間屆滿後20日
內向本院補提理由書（均須按他造當事人之人數附繕本）「切勿
逕送上級法院」。
                                書記官  柳寶倫
中    華    民    國    98    年    9     月    22    日
附錄論罪科刑法條：
毒品危害防制條例第10條
施用第一級毒品者，處 6 月以上 5 年以下有期徒刑。
施用第二級毒品者，處 3 年以下有期徒刑。


司法院資訊處製作；財團法人民間司法改革基金會備份。
